【裁判字號】    95,台上,2838
【裁判日期】    951214
【裁判案由】    損害賠償
【裁判全文】
最高法院民事判決            九十五年度台上字第二八三八號
上  訴  人  乙○○
訴訟代理人  蔡欽源律師.
被上訴人    甲○○
訴訟代理人  羅明通律師
            陳彥任律師
            王師凱律師
上列當事人間請求損害賠償事件，上訴人對於中華民國九十五年
四月十八日台灣高等法院更審判決（九十四年度重訴更(一)字第八
號），提起上訴，本院判決如下：
    主  文
原判決關於命上訴人給付及負擔訴訟費用部分廢棄，發回台灣高
等法院。
    理  由
本件被上訴人主張：上訴人於民國九十年二月七日，在香港商星
衛傳播有限公司台灣分公司（下稱衛視中文台）播出「新聞ｅ點
靈」節目中，與節目主持人鄭弘儀多次以伊為影射談論之對象，
捏造伊與丈夫間感情不睦，早已分居，並有婚外情，與台北市某
女議員之男友交往中等言詞，對不特定之收視大眾傳述、散布不
實之謠言，毀損伊之名譽，經伊提起自訴，原法院刑事庭業以九
十年度上易字第四一八九號判決上訴人及鄭弘儀共犯誹謗罪刑確
定，其行為已構成共同侵權行為等情。爰依民法第一百八十四條
第一項及第一百九十五條第一項規定，求為命上訴人給付新台幣
（下同）三十萬元及其法定遲延利息，並在衛視中文台晚間七點
至九點之時段播出如原判決附件（下稱附件）二所示內容之道歉
啟事三十秒之判決（被上訴人超過上開部分之請求，業受敗訴之
判決確定，不予贅述）。
上訴人則以：「新聞ｅ點靈」係於深夜時段播出，足以區隔為一
定年齡層且具有判斷能力之觀眾群收看，且節目之收視率排名居
末，因伊之言論造成被上訴人名譽之損害極為有限。且節目播出
後，被上訴人即主動闢謠，平面媒體亦一再報導被上訴人控訴伊
及鄭弘儀誹謗之訴訟進度與結果，並與鄭弘儀及衛視中文台（下
稱鄭弘儀等）達成和解，其名譽之損害已足以回復。另被上訴人
起訴時係主張伊與鄭弘儀等共同侵害其名譽權而請求連帶賠償，
嗣被上訴人分別與鄭弘儀等達成和解，依民法第二百七十六條第
一項規定，被上訴人免除鄭弘儀等之債務，縱認無消滅全部債務
之意思，對於被上訴人免除鄭弘儀等之部分中屬於伊應分擔部分
，伊亦可同免責任，被上訴人即不得向伊為全額之請求。又伊財
力困窘，無力負擔高額賠償費用等語，資為抗辯。
原審以：被上訴人主張上訴人於九十年二月七日在衛視中文台播
出「新聞ｅ點靈」節目中，多次以伊為影射談論之對象，並捏造
伊夫妻間感情不睦，早已分居，並有婚外情，與某位女性議員之
男友交往中等言詞，對不特定之收視大眾傳述、散布不實之謠言
，業經原法院刑事庭判決上訴人及鄭弘儀共犯誹謗罪刑確定之事
實，為上訴人所不爭，堪信為真實。則被上訴人依民法第一百八
十四條第一項、第一百九十五條第一項之規定，請求上訴人負損
害賠償責任，即屬有據，應予准許。茲就被上訴人請求賠償項目
分述如下：(一)慰撫金部分：查上訴人與鄭弘儀共同不法侵害被上
訴人之名譽權，則上訴人及鄭弘儀自應就被上訴人所受非財產上
之損害負連帶賠償責任，而鄭弘儀業於九十一年一月三十日與被
上訴人達成和解，惟依和解書之約定，足見被上訴人係對鄭弘儀
免除與上訴人連帶履行債務之義務，此項免除，應僅生相對效力
，上訴人仍應就被上訴人因名譽權受侵害所生非財產上損害負賠
償之責，而無民法第二百七十六條第一項規定之適用。次查衛視
中文台係著名之傳播媒體，透過有線電視網路，影響力甚為可觀
，且該「新聞ｅ點靈」節目不僅於九十年二月七日播放，嗣後又
於次日重播，使得廣大收視戶皆知悉前開不實言論。抑有進者，
其它傳播媒體甚至就此事作大幅報導，使該誹謗言論成為社會八
卦話題，逼得被上訴人不得不於九十年二月十三日聯袂夫婿澄清
前開不實言論，嚴重毀損被上訴人之名譽。被上訴人係出身自國
內重要知名之政治世家，其父歷任中華民國政府及中國國民黨重
要職位，為一具有舉國高知名度之政治人物，且被上訴人獲有教
育博士學位，任教於國立大學，九十年度薪資所得逾二百餘萬元
，於社會上有一定之地位，此有被上訴人學、經歷及九十年度綜
合所得結算申報書等件可稽，而上訴人曾任ｅ周刊發行人，係知
名媒體人，並獲有政治大學邊政研究所碩士，竟利用媒體公器，
惡意發布不實之言論，造成被上訴人名譽權受到嚴重之損害。爰
斟酌上訴人於犯案後曾以書函向被上訴人致歉，復以「消口業祛
政爭」為題向自由時報投稿，表示後悔之意，有道歉函、九十四
年十二月八日自由時報Ａ版在卷可稽。上訴人於原審更審程序
中，就其侵害被上訴人名譽權之事實，亦不再加以爭執，顯已有
悔改之誠意等情，認慰撫金以三十萬元為相當。(二)回復名譽之適
當處分部分：查上訴人於傳播媒體發表前開不實言論，致各媒體
大肆報導，為填補被上訴人精神上與名譽上之損害，匡正視聽，
上訴人應為回復名譽之適當處分。從而被上訴人依侵權行為之法
律關係，請求上訴人給付三十萬元及其法定遲延利息，並在衛視
中文台晚間七點至九點時段播出如附件二所示內容之道歉啟事三
十秒，為有理由，應予准許等詞，為其判斷之基礎。
按數人共同不法侵害他人之權利者，連帶負損害賠償責任。又債
權人向連帶債務人中之一人免除債務，而無消滅全部債務之意思
表示者，除該債務人應分擔之部分外，他債務人仍不免其責任，
民法第一百八十五條第一項、第二百七十六條第一項分別定有明
文。和解如包含債務之免除時，自有上開規定之適用。查本件被
上訴人依民法第一百八十五條第一項規定，主張上訴人與鄭弘儀
應負連帶賠償責任，於九十一年三月十一日提起本件訴訟時，尚
未與鄭弘儀達成和解，於同年十一月七日及九十二年七月七日原
審審理始具狀陳明其已與鄭弘儀等達成和解，對於鄭弘儀等不再
請求，但仍保留對於上訴人之請求權（見原審重附民卷第五頁、
重訴卷第一二一、一八九頁）。被上訴人既已向鄭弘儀等各免除
一部分之債務，縱無消滅全部債務之意思，依前揭規定，就該二
債務人應分擔之部分，亦不得再向上訴人求償。鄭弘儀等應分擔
之部分究竟若干？未據原審審認扣除，即遽為上訴人不利之判決
，已嫌速斷。復依卷附鄭弘儀與被上訴人和解書之約定，認定被
上訴人係對鄭弘儀免除與上訴人連帶履行債務之義務，此項免除
，應僅生相對效力，上訴人仍應就被上訴人因名譽權受侵害所生
非財產上損害負賠償之責，而無民法第二百七十六條第一項規定
之適用。所持法律上見解，依上說明，自有違誤。又上訴人於原
審抗辯被上訴人與鄭弘儀等達成和解，免除鄭弘儀等應負之連帶
債務，縱無消滅全部債務之意思，依民法第二百七十六條第一項
規定，上訴人對於鄭弘儀等應分擔部分，不負賠償責任，被上訴
人不得對上訴人請求全部之給付，然原判決僅對鄭弘儀部分說明
何以不適用民法第二百七十六條第一項規定，對於衛視中文台和
解部分，則隻字未提，且未於判決理由項下說明不予調查之理由
，有判決不備理由之違誤，亦有可議。上訴論旨，指摘原判決其
敗訴部分不當，求予廢棄，非無理由。
據上論結，本件上訴為有理由。依民事訴訟法第四百七十七條第
一項、第四百七十八條第二項，判決如主文。
中    華    民    國  九十五  年   十二   月   十四   日
                      最高法院民事第七庭
                          審判長法官  劉  延  村
                                法官  劉  福  來
                                法官  黃  秀  得
                                法官  吳  謀  焰
                                法官  李  寶  堂
      本件正本證明與原本無異
                                      書  記  官
中    華    民    國  九十五  年   十二   月  二十六  日
                                              Ａ


司法院資訊處製作；財團法人民間司法改革基金會備份。
